最高法院刑事判決　　　　　　　　　 111年度台上字第800號
上　訴　人　蔡木忠



選任辯護人　舒建中律師
上列上訴人因違反毒品危害防制條例案件，不服臺灣高等法院中
華民國110年10 月20日第二審更審判決（110 年度上更一字第15
2 號，起訴案號：臺灣新北地方檢察署107 年度偵字第31211 號
），提起上訴，本院判決如下：
    主  文
上訴駁回。
    理  由
一、按刑事訴訟法第377 條規定，上訴於第三審法院，非以判決
    違背法令為理由，不得為之。是提起第三審上訴，應以原判
    決違背法令為理由，係屬法定要件。如果上訴理由書狀並未
    依據卷內訴訟資料，具體指摘原判決不適用何種法則或如何
    適用不當，或所指摘原判決違法情事，顯與法律規定得為第
    三審上訴理由之違法情形，不相適合時，均應認其上訴為違
    背法律上之程式，予以駁回。
二、本件原審審理結果，認為上訴人蔡木忠意圖營利，而有原判
    決事實欄所載持有第一級毒品海洛因及第二級毒品甲基安非
    他命犯行明確，因而撤銷第一審不當之科刑判決，改判經比
    較新舊法及變更檢察官起訴法條、依想像競合犯之例，從一
    重論處上訴人意圖販賣而持有第一級毒品罪刑（累犯，量處
    有期徒刑），並諭知相關沒收等，已詳敘認定犯罪事實所憑
    之證據及其認定之理由，有卷存資料可資覆按。
三、刑法第62條前段所定自首減刑，係以對於未發覺之犯罪，在
    有偵查犯罪職權之公務員知悉犯罪事實及犯人之前，向職司
    犯罪偵查之公務員坦承犯行，並接受法院之裁判而言。苟職
    司犯罪偵查之公務員已知悉犯罪事實及犯罪嫌疑人後，犯罪
    嫌疑人始向之坦承犯行者，為自白，而非自首。而所謂發覺
    ，不以有偵查犯罪之機關或人員確知其人犯罪無誤為必要，
    僅須有確切之根據得為合理之可疑者，亦屬發覺。原判決綜
    合證人即警員李新建之證言及新北市政府警察局刑事警察大
    隊偵查報告、臺灣新北地方檢察署（下稱新北地檢署）檢察
    官簽發之拘票等證據資料後，已載敘：上訴人係因檢舉人G1
    、A5（真實姓名均詳卷）分別於民國107 年8 月15日、同年
    9 月10日檢舉涉嫌販賣毒品，經新北地檢署檢察官於同年 9
    月25日以上訴人違反毒品危害防制條例案件簽發拘票，限員
    警於107 年10月12日前拘提到案，可見員警於該期限內拘獲
    上訴人前，已知悉上訴人涉有販賣毒品之罪嫌，並於上訴人
    隨身攜帶毒品之情形下進行拘捕，復在其所攜之包包內搜得
    毒品，縱使上訴人嗣後主動告知大部分毒品是放在車上，進
    而簽立自願受搜索同意書，亦難認定是在其犯行未發覺前，
    向警員自承犯罪等旨綦詳，因認本案未符自首減刑之要件，
    尚無不合，亦無所指判決不適用法則之違誤。
四、上訴意旨以其遭逮捕時手持之物並非毒品，及在員警未明確
    知悉前即主動供出有海洛因及甲基安非他命，所為合於自首
    要件等說詞，係憑持己見，就原判決認事用法職權之適法行
    使，任意指摘為違法，自與法律規定得為第三審上訴理由之
    違法情形，不相適合。應認其上訴違背法律上之程式，予以
    駁回。
據上論結，應依刑事訴訟法第395條前段，判決如主文。
中    華    民    國   111    年    2     月    16    日
                  刑事第九庭審判長法  官  段  景  榕  
                                  法  官  鄧  振  球  
                                  法  官  汪  梅  芬  
                                  法  官  宋  松  璟  
                                  法  官  楊  力  進  
本件正本證明與原本無異
                                  書記官
中    華    民    國   111    年    2     月    17    日